最　高　行　政　法　院　裁　定
　　　　　　　　　　　　　　　　　　 96年度裁字第01615號
抗　告　人　甲○○
上列抗告人因與相對人經濟部間公司法事件，對於中華民國95年
5月25日臺北高等行政法院94年度訴字第2699號裁定提起抗告，
本院裁定如下︰
　　主  文
抗告駁回。
抗告訴訟費用由抗告人負擔。
　　理  由
一、按抗告法院認抗告為不合法或無理由者，應為駁回抗告之裁
    定。
二、本件原裁定以：(一)經濟部以93年5月28日經商字第093020878
    80號函(下稱原處分）中央產物保險股份有限公司（以下簡
    稱中央產物保險公司），以該公司89年5月25日股東會所為
    改選董事之決議，經最高法院於93年3月10日以93年台上字
    第423號民事裁定駁回該公司上訴確定，上開股東會所為改
    選董事之決議應予撤銷，依公司法第190條規定，撤銷該次
    選舉董事之登記及後續以撤銷前事實基礎所為核准之相關登
    記；撤銷登記後董事為佘憲光、陳鏡仁、黃清江、陳繼堯，
    任期自86年5月23日至89年5月22日止；監察人為蘇聖傑、楊
    山本，任期為89年5月25日至92年5月24日止；經理人為副總
    經理黎堅亮。請於93年9月30日前完成改選董事、監察人之
    變更登記，逾期董事、監察人職務即當然解任等語。抗告人
    不服，提起訴願遭決定不受理，而提起本件行政訴訟。經查
    原處分函係撤銷中央產物保險公司89年5月25日改選董事之
    登記及後續以撤銷前事實基礎所為核准之相關登記。抗告人
    雖係中央產物保險公司股東，就該公司之相關登記及董監事
    任期，或有事實上之利害關係，然不得即謂其與原處分具法
    律上利害關係。其既非本件行政處分之相對人，且就該處分
    亦無法律上利害關係，是訴願機關為不受理之決定，洵無不
    合，抗告人提起本件行政訴訟，於法未合，而予駁回。
三、本件抗告意旨略謂：原處分顯與投資大眾之權益相違背，抗
    告人家族持有中央產物保險公司8.42%之股權，該公司之第
    22屆、監事於依法選任第23屆董、監事後，原來之委任關係
    即已結束，本件第23屆之董事雖為最高法院裁定撤銷，尚有
    法定監察人存在，相對人豈可任意恢復第22屆董事之職權，
    而逕認該第22屆董事為合法有召集股東會權限之人？抗告人
    為撤銷違法選任第23屆董事股東會之民事訴訟，重新召開股
    東會時，有當選為董事之法律上利益，且中央產物保險公司
    係股票發行上市之公司，原處分違法，舉凡股東或人民為維
    護公益，就無關自己權利及法律上利益之事項，均有提起行
    政訴訟之權能，抗告人於實體上非但是事實上利害關係者，
    且仍為有法律上利益之第三人，依法自得提起本件訴訟云云
    。
四、本院查：(一)按「人民因中央或地方機關之違法行政處分，認
    為損害其權利或法律上之利益，經依訴願法提起訴願而不服
    其決定，或提起訴願逾三個月不為決定，或延長訴願決定期
    間逾二個月不為決定者，得向高等行政法院提起撤銷訴訟。
    」行政訴訟法第4條第1項定有明文。(二)次按所謂法律上所稱
    之「權利」或「法律上利益」，係指權利主體所感受的各式
    各樣主觀利益中以法規範之力量，來加以保障或提供實現手
    段（權利）的特定範圍利益。而所謂利害關係人，係指違法
    行政處分之結果致其現已存在之權利或法律上之利益受影響
    者而言，若僅具經濟上、情感上或其他事實上之利害關係者
    則不屬之。再者，行政訴訟多數與公益有關，人民為維護公
    益，就無關自己權利及法律上利益之事項，對於行政機關之
    違法行為，依行政訴訟法第9條之規定固得提起行政訴訟，
    惟以法律有特別規定者為限。並非主張涉及公益，不論有無
    法律上利害關係之人均得任意提起行政訴訟，自不待言。原
    處分係撤銷中央產物保險公司89年5月25日改選董事之登記
    及後續以撤銷前事實基礎所為核准之相關登記。抗告人雖係
    中央產物保險公司股東，惟並未被選任為董、監事。任何股
    東於股東會改選董事時，固均有可能被選任為董、監事，惟
    在未被選任前，此僅為期待利益，而非現有之法律上利益或
    權利。就該公司之相關登記及董、監事任期，所有股東縱或
    有事實上之利害關係，然在法律上則因其未被選任為董、監
    事(無論選舉有效或無效)而無從主張，即不得謂具有法律上
    之利害關係。又縱認如上訴人之主張，該處分與維護公益有
    關，因無法律特別規定，抗告人依法亦不得提起本件行政訴
    訟。從而原裁定法院以抗告人並非本件行政處分之相對人，
    且就該處分亦無法律上利害關係為由，維持訴願決定，進而
    駁回抗告人之訴，於法即無不合。抗告意旨徒執前詞，任意
    指摘原裁定違誤，難認有理由，應予駁回。
三、依行政訴訟法第104條、民事訴訟法第95條、第78條，裁定
    如主文。
中　　華　　民　　國　　96　　年　　7　　 月　　20　　日
                  第五庭審判長法  官　林　茂　權
                              法  官  鄭　小  康
                              法  官  鄭　忠　仁
                              法  官　黃　本　仁
                              法  官　吳　東　都
以  上  正  本  證  明  與  原  本  無  異
中　　華　　民　　國　　96　　年　　7　　 月　　20　　日
　　　　　　　　　　　　　　　書記官　王　福　瀛
